【裁判字號】    97,婚,760
【裁判日期】    970929
【裁判案由】    離婚
【裁判全文】
臺灣臺中地方法院民事判決               97年度婚字第760號
原    告     乙○○
被    告     甲○○
上列當事人間離婚事件，本院於民國九十七年九月十五日言詞辯
論終結，本院判決如下：
    主      文
准原告與被告離婚。
訴訟費用由被告負擔。
    事實及理由
一、按配偶之一方為中華民國國民者，其離婚之原因事實，應依
    中華民國法律，涉外民事法律適用法第14條定有明文。本件
    原告為中華民國國民，被告為柬埔寨人民，則本件離婚事件
    ，自應適用中華民國法律，先予敘明。
二、原告主張：被告為柬埔寨籍人士，兩造於民國92年3月10日
    結婚，婚後兩造感情尚稱融洽，詎料被告到工廠上班後即時
    常不回家，於95年9月8日離家出走，同年12月返家時，已與
    第三人懷有身孕2個多月，96年7月26日產下一女；97年4月1
    7日又離家，經警察局查獲通知原告帶回，隔天竟又離家；
    被告時常離家，屢勸不聽，顯無與原告共同生活之意願，堪
    認兩造婚姻已生破綻而無回復之望，有難以維持婚姻之重大
    事由，為此爰依民法第1052條第2項之規定訴請離婚等語。
三、被告則以：原告沒有給被告每月一萬元，被告才去工作，因
    被告在東勢工作，原告家住新社，路途太遙遠而無法回家睡
    覺；原告早知道被告所生女兒係與第三人所有，已表示沒有
    關係等語置辯。
四、原告主張兩造間婚姻關係現仍存續中，被告時常不回家，數
    次離家出走，並與第三人產下一女，被告無正當理由拒絕與
    原告共同生活等情，業據原告提出出生證明書、戶籍謄本、
    結婚證明書、95年5月25日、95年9月8日受（處）理查尋人
    口案件登記表、入出國日期證明書、台中榮民總醫院血親鑑
    定書等件各乙份為證。並據證人林采樣到庭證稱：「被告有
    時候會回家，有時候不會回家，沒有回家時間比較多，把家
    裡當旅社回家洗個澡就走了…95年中秋節離家之後都沒有回
    來，回來後就懷孕了…他生產完了之後，他還是不待在家裡
    ，整天往外跑，我們表示要離婚，被告說要離婚可以，要等
    到拿到身分證…」（詳本院97年9月15日言詞辯論筆錄），
    被告到庭對此亦不否認，被告雖另辯稱：因在外工作路途遙
    遠無法回家睡覺，及原告已表示被告與第三人生子沒有關係
    云云，惟為原告所否認，且被告亦未提出相關證據證明以供
    本院斟酌，其所辯自不足為採，自堪認原告之主張為真正。
五、按民法第1052條第2項所稱「有前項以外之重大事由，難以
    維持婚姻者」，乃抽象的、概括的離婚事由，係民法親屬編
    於七十四年修正時，為因應實際需要，參酌各國立法例，導
    入破綻主義思想所增設。但其事由應由夫妻之一方負責者，
    僅他方得請求離婚，是其所採者為消極破綻主義精神，而非
    積極破綻主義。關於是否為難以維持婚姻之重大事由，其判
    斷標準為婚姻是否已生破綻而無回復之希望。而婚姻是否已
    生破綻而無回復之希望，則應依客觀的標準，即難以維持婚
    姻之事實，是否已達於倘處於同一境況，任何人均將喪失維
    持婚姻意欲之程度而定。至於同條但書所規定「難以維持婚
    姻之重大事由應由夫妻之一方負責者，僅他方得請求離婚」
    ，乃因如肯定有責配偶之離婚請求，無異承認恣意離婚，破
    壞婚姻秩序，且有背於道義，尤其違反自己清白（clean
    hands）之法理，有欠公允，同時亦與國民之法感情及倫理
    觀念不合，因而採消極破綻主義。然若夫妻雙方均為有責時
    ，則應衡量比較雙方之有責程度，而許責任較輕之一方向應
    負主要責任之他方請求離婚，以符合公平（最高法院九十一
    年臺上字第二０二三號判決意旨參照）。再徵之婚姻係以夫
    妻共同生活，以建立夫妻情愛之本質為目的，且夫妻雙方應
    以誠摯互信為基礎，相互扶持，共同建立和諧美滿之家庭，
    倘雙方事實上已經分居各自獨立生活多年，雙方彷如兩個個
    自獨立生活之個體，彼此誠摰互信之感情基礎，已經不復存
    在，依一般人之生活經驗，顯然難期修復，雙方共同生活的
    婚姻目的已經不能達成，婚姻關係亦因此產生重大破綻。本
    院審酌上情認為：被告於婚姻關係存續中，即時常不回家，
    並與第三人產下一女，並無意與原告共同生活等情，已如前
    述，是雙方婚姻賴以維持之誠摯情感蕩然無存，被告亦無維
    繫彼此婚姻之意願，顯已逾越夫妻通常所能忍受之程度，嚴
    重妨礙家庭生活之美滿幸福，並致兩造間之婚姻發生嚴重破
    綻而無回復之希望，且任何人處於原告相同地位時，均難期
    待繼續維持婚姻之意欲。是衡之上情，堪信本件兩造間確有
    難以維持婚姻之重大事由存在，而無法繼續維繫彼此之婚姻
    生活，且被告對於難以維持婚姻之重大事由有責程度較重，
    是原告據以主張依民法第1052條第2項之規定，請求判決准
    與被告離婚，依法應予准許。
六、訴訟費用負擔之依據：民事訴訟法第78條。
中    華    民    國    97    年    9     月    29    日
                  家事法庭    法  官  王靜秋
以上正本係照原本作成。
如對本判決上訴，須於判決送達後二十日之不變期間內，向本院
提出上訴狀（須附繕本）。
中    華    民    國    97    年    9     月    29    日
                              書記官 楊金池


司法院資訊處製作；財團法人民間司法改革基金會備份。
